【裁判字號】    99,訴,1978
【裁判日期】    990906
【裁判案由】    毒品危害防制條例
【裁判全文】
臺灣臺中地方法院刑事判決              99年度訴字第1978號
公  訴  人  臺灣臺中地方法院檢察署檢察官
被      告  甲○○
上列被告因違反毒品危害防制條例案件，經檢察官提起公訴（99
年度毒偵字第2089號），本院依簡式審判程序審理判決如下：
    主    文
甲○○施用第一級毒品，累犯，處有期徒刑捌月，扣案之海洛因
包（驗餘淨重合計點貳伍公克、空包裝總重壹點玖公克）
均沒收銷燬之，電子磅秤壹臺及夾鏈袋壹包，均沒收。
    犯罪事實
一、甲○○前因偽造有價證券案件，經臺灣高等法院臺中分院以
    89年度上訴字第1572號判處有期徒刑3 年4 月確定，經入監
    執行後，於民國93年4 月8 日因縮短刑期假釋付保護管束出
    監，且於93年10月11日因假釋期滿未經撤銷以已執行完畢論
    。又其曾於87年間因施用毒品案件，經本院以裁定送觀察、
    勒戒後，認有繼續施用毒品傾向，再依本院裁定令入戒治處
    所施以強制戒治，而於89年9 月10日執行完畢；其復於前揭
    強制戒治執行完畢5 年內之94年5 月間，再因施用毒品案件
    ，經臺灣高等法院臺中分院以94年度上訴字第2273號分別判
    處有期徒刑1 年、5 月，並定應執行刑為有期徒刑1 年4 月
    確定。詎其仍不知戒絕毒癮，又基於施用第一級毒品之犯意
    ，於98年2 月11日上午10時許，在其當時位於臺中縣大里市
    ○○○街2 號2 樓203 室租屋處，以將海洛因摻入香菸吸食
    之方式，施用第一級毒品海洛因1 次。嗣於同日上午11時11
    分許，為警在上址查獲並扣得其同時購入，於前揭時、地施
    用後剩餘之第一級毒品海洛因3 包（驗餘淨重合計3.25公克
    ，空包裝總重1.39公克），及供其前揭施用海洛因時所使用
    之電子磅秤1 台及夾鍊袋1 包。經警採集其尿液送驗結果，
    發現呈海洛因代謝物嗎啡陽性反應，始查悉上情。
二、案經臺灣臺中地方法院檢察署檢察官自動檢舉偵辦起訴。
    理    由
一、被告甲○○於本院準備程序中，就上揭犯罪事實均為有罪之
    陳述，且所犯係死刑、無期徒刑、最輕本刑為3 年以上有期
    徒刑以外之罪，經本院合議庭依刑事訴訟法第273 條之1 第
    1 項之規定，裁定由受命法官1 人獨任進行簡式審判程序，
    先予敘明。
二、按「被告以外之人於審判外之言詞或書面陳述，除法律有規
    定者外，不得作為證據」，刑事訴訟法第159條第1項固定有
    明文，然「鑑定之經過及其結果，應命鑑定人以言詞或書面
    報告」，同法第206條第1項亦規定甚明。是鑑定人以「書面
    」為鑑定報告提出於法院，依刑事訴訟法第159條第1項立法
    理由及同法第206條第1項規定，即具有證據能力。又法院或
    檢察官得囑託醫院、學校或其他相當之機關、團體為鑑定，
    或審查他人之鑑定，並準用第 203條至第206條之1之規定，
    刑事訴訟法第208條第1項亦定有明文。依此，檢察官對於偵
    查中之案件，認為須實施鑑定者，固應就具體個案，選任鑑
    定人或囑託鑑定機關（團體）為之；但對於司法警察機關調
    查中之案件，或有量大或急迫之情形，為因應實務之現實需
    求，如檢察官針對該類案件之性質（例如：查扣之毒品必須
    檢驗其成份、對施用毒品之犯罪嫌疑人必須檢驗其體內有無
    毒品代謝反應、對於查扣之槍砲彈藥必須檢驗有無殺傷力、
    對違反野生動物保育法案件必須鑑定是否屬於保育類動物案
    件等)，認為當然有鑑定之必要者，經參考法務部92年5月20
    日法檢字第 092080203號函送之法務部「因應刑事訴訟法修
    正工作小組」研討之刑事訴訟法修正相關議題第21則之共識
    結論，以及臺灣高等法院於92年8月1日舉行之刑事訴訟法新
    製法律問題研討會第3則法律問題研討結果之多數說（載於
    司法院 92年8月印行「刑事訴訟法新製法律問題彙編」第15
    頁至第18頁），基於檢察一體原則，得由該管檢察長對於轄
    區內之案件，以事前概括選任鑑定人或囑託鑑定機關（團體
    ）之方式，俾便轄區內之司法警察官、司法警察對於調查中
    之此類案件，得即時送請事前已選任之鑑定人或囑託之鑑定
    機關（團體）實施鑑定，該鑑定人或鑑定機關（團體）亦應
    視同受承辦檢察官所選任或囑託而執行鑑定業務，其等出具
    之書面鑑定報告應屬刑事訴訟法第 206條所定之傳聞例外，
    當具有證據能力（法務部92年9月1日法檢字第0920035083號
    函可供參照）。從而，本件有關查獲之各該警察單位依先前
    轄區檢察署檢察長事前概括選任之鑑定機關，即中山醫學大
    學附設醫院就被告尿液部分實施鑑定，及法務部調查局就扣
    案之毒品部分實施鑑定，該等鑑定機關所出具之「鑑定書」
    ，即均具有證據能力而得為本案之證據。
三、上揭犯罪事實，業據被告坦承不諱，且被告於98年2 月11日
    為警採集之尿液，經送檢驗結果，呈嗎啡陽性反應，此有臺
    中市警察局刑警大隊委託鑑驗尿液代號與真實姓名對照表及
    中山醫學大學附設醫院98年2 月26日出具實驗編號 0000000
    號尿液檢驗報告各1 紙在卷可稽（分見99年度毒偵字第2089
    號卷第15、17頁）。此外，被告於97年5 月13日經警查扣之
    白色粉末3 包，經送法務部調查局鑑定結果，均檢出海洛因
    成分，合計驗餘淨重3.25公克（空包裝總重1.39公克），純
    質淨重2.11公克，此有法務部調查局98年3 月12日調科壹字
    第09823008620 號鑑定書1 份在卷可按（見98年度偵字第
    5779 號 卷第111 頁參照），足認被告之自白與事實相符，
    被告於前揭時、地施用第一級毒品海洛因之犯罪事實，堪予
    認定。
四、按依毒品危害防制條例第20條、第23條之立法意旨，僅限於
    初犯或5 年後再犯之情形，始應先經觀察、勒戒或強制戒治
    程序，倘被告於初犯後5 年內已再犯，經依法追訴處罰，縱
    其第3 次（或第3 次以上）再度施用毒品之時間，在初犯經
    觀察、勒戒或強制戒治執行完畢釋放5 年以後，已不合於5
    年後再犯之規定，且因已於5 年內再犯，顯見其再犯率甚高
    ，原實施觀察、勒戒或強制戒治，已無法收其實效，即應依
    同法第10條處罰。本件被告前於87年間即因施用毒品案件，
    經本院以裁定送觀察、勒戒後，認有繼續施用毒品傾向，再
    依本院裁定令入戒治處所施以強制戒治，而於89年9 月10日
    執行完畢；其復於前揭強制戒治執行完畢5 年內之94年8 月
    間，再因施用毒品案件，經臺灣高等法院臺中分院以94年度
    上訴字第2273號分別判處有期徒刑1 年、5 月，並定應執行
    刑為有期徒刑1 年4 月確定並執行完畢，有臺灣高等法院被
    告前案紀錄表在卷可稽，顯見被告並非於觀察、勒戒及強制
    戒治完畢後5 年內均無任何施用毒品之犯行，且其既已於觀
    察、勒戒及強制戒治執行完畢5 年內再犯施用毒品之罪遭判
    處罪刑確定，已符合毒品危害防制條例第23條第2 項所定之
    追訴要件，揆諸前開毒品危害防制條例條文及說明，被告所
    為本件施用第一級毒品海洛因之犯行，即無「5 年後再犯」
    規定之適用，自毋須再重新施予觀察、勒戒或強制戒治之處
    遇程序，而應直接訴追處罰。
五、核被告所為，係犯毒品危害防制條例第10條第1 項之施用第
    一級毒品罪。被告為供施用而持有各該毒品之低度行為，應
    各為其施用之高度行為所吸收，不另論罪。又被告前有如犯
    罪事實欄一所載之論罪科刑及執行情形，有臺灣高等法院被
    告前案紀錄表存卷可參，其於5 年內故意再犯本件有期徒刑
    以上之罪，為累犯，應依刑法第47條第1 項規定，加重其刑
    。爰審酌被告曾因施用毒品經送觀察、勒戒及強制戒治，仍
    未知警惕，再犯本案之罪，足見其雖經觀察、勒戒及強制戒
    治之治療程序，仍未徹底戒除惡習遠離毒害，顯未能善體國
    家設置觀察、勒戒機構，以協助毒品施用者戒除毒害之良法
    美意，惟念及施用毒品本質上係戕害自身健康之行為，尚未
    嚴重破壞社會秩序或侵害他人權益，暨其犯罪之動機、目的
    、所生危害、犯罪後坦承犯行，及現行法規已刪除連續犯規
    定，被告各次犯罪應分別審酌犯罪情節量處等一切情狀，量
    處如主文所示之刑。扣案之第一級毒品海洛因3 包（合計驗
    餘淨重3.25公克，空包裝總重1.39公克），均係被告所有，
    同時購入供己施用後，剩餘之第一級毒品，此據被告供承於
    卷，應依毒品危害防制條例第18條第1 項前段規定，宣告沒
    收銷燬。至扣案之磅秤1 臺及夾鏈袋1 包，均係被告所有，
    其中磅秤係供其秤量毒品之用，夾鏈袋則係方便其施用時摻
    糖分裝，均係被告所有，供其犯施用毒品罪所用，此亦據被
    告於警詢時及本院審理時供述明確（警卷第2 頁筆錄參照）
    ，均應依刑法第38條第1 項第2 款規定，宣告沒收之。
據上論斷，應依刑事訴訟法第273 條之1 第1 項、第299 條第 1
項前段，毒品危害防制條例第10條第1 項、第18條第1 項前段，
刑法第11條、第47條第1 項、第38條第1項第2款，判決如主文。
本案經檢察官胡宗鳴到庭執行職務。
中    華    民    國    99    年    9     月    6     日
                刑事第十二庭  法  官  簡婉倫
以上正本證明與原本無異。
如不服本判決應於收受送達後10日內向本院提出上訴書狀，並應
敘述具體理由；其未敘述上訴理由者，應於上訴期間屆滿後20日
內向本院補提理由書 (均須按他造當事人之人數附繕本)「切勿
逕送上級法院」。
                              書記官  許千士
中    華    民    國    99    年    9     月    6     日
附錄本案論罪科刑法條全文：
毒品危害防制條例第10條
施用第一級毒品者，處 6 月以上 5 年以下有期徒刑。
施用第二級毒品者，處 3 年以下有期徒刑。

司法院資訊處製作；財團法人民間司法改革基金會備份。
